【裁判字號】    99,交聲,2810
【裁判日期】    991231
【裁判案由】    聲明異議
【裁判全文】
臺灣高雄地方法院交通事件裁定        99年度交聲字第2810號
原處分機關  高雄市政府交通局
異  議  人  陳怡樺
即受處分人
上列異議人即受處分人因違反道路交通管理處罰條例案件，對於
高雄市政府交通局民國99年10月6 日所為之裁決（原處分案號：
高市交裁字第裁32-N00000000號）聲明異議，本院裁定如下：
    主  文
原處分撤銷。
陳怡樺不罰。
    理  由
一、原處分意旨略以：異議人即受處分人陳怡樺於民國98年10月
    7 日下午4 時50分許，在高雄市○○區○○路430 號前，因
    未領有駕駛執照駕駛駕駛車牌號碼730-CZB 號普通重型機器
    腳踏車（下稱系爭車輛），經高雄市政府警察局員警當場舉
    發，爰依道路交通管理處罰條例第21條第1 項第1 款之規定
    ，裁處罰鍰新臺幣（下同）9,000 元等語。
二、聲明異議意旨略以：異議人於97年11月6 日已與系爭車輛之
    車主黃慶瑜離婚，之後未再使用黃慶瑜所有之系爭車輛，且
    舉發當時異議人正在「上菁檳榔攤」上班，更無可能於上開
    時、地未領有駕駛執照駕駛機器腳踏車，爰聲明異議，請求
    撤銷原處分等語。
三、按法院受理交通事件，準用刑事訴訟法之規定，道路交通管
    理處罰條例第89條前段定有明文。又犯罪事實應依證據認定
    之，無證據不得認定犯罪事實，並為刑事訴訟法第154 條第
    2 項所明定。而認定犯罪事實所憑之證據，雖不以直接證據
    為限，間接證據亦包括在內；然無論直接或間接證據，其為
    訴訟上之證明，須於通常一般之人均不致於有所懷疑，而得
    確信其為真實之程度者，始得據之為有罪之認定，倘其證明
    尚未達到此一程度，而有合理性懷疑之存在時，即應由法院
    諭知被告無罪之判決，復有最高法院76年台上字第4986號判
    例可資參照。從而，法院於審理行為人違反道路交通管理處
    罰條例案件時，如調查證據之結果不足使法院確信行為人有
    為原處分所指之事實，即應撤銷原處分而諭知不罰。
四、經查：
  (一)98年10月7 日下午4 時50分許，駕駛系爭車輛之人在高雄市
    ○○區○○路430 號前，因未領有駕駛執照駕駛系爭車輛，
    經警當場舉發，開立舉發違反道路交通管理事件通知單，該
    駕駛人並在該通知單上簽立「陳怡樺」之姓名，嗣經高雄市
    政府交通局裁處罰鍰9,000 元等情，有高雄市政府交通局99
    年10月6 日高市交裁字第裁32-N00000000號違反道路交通管
    理事件裁決書、高雄市政府警察局高警交字第N00000000 號
    舉發違反道路交通管理事件通知單各1 紙在卷可憑（見院卷
    第12、14頁），且為異議人所不爭執，此部分事實堪以認定
    。
  (二)參以證人即舉發員警周坤甲於本院調查中具結證稱：本案係
    伊舉發，當時違規之駕駛人是否為在庭之異議人，以及該違
    規駕駛人遭舉發時，有無出示駕照、身分證或其他證件，因
    時間久遠，伊已無印象等語（見院卷第25頁），是單憑證人
    周坤甲之證述，已難以認定異議人即為當時違規之行為人。
    又系爭車輛之登記名義人為異議人之前夫黃慶瑜，異議人與
    黃慶瑜於97年11月16日即已離婚乙節，為異議人所不爭執，
    且有車號查詢重型機車車籍資料、全戶戶籍資料查詢結果各
    1 份附卷足參（見院卷第16、32頁），證人黃慶瑜於本院審
    理中並具結證稱：系爭車輛於98年10月間，大部分係由伊駕
    駛，伊與異議人離婚後，異議人未再使用伊所有之系爭車輛
    等語（見院卷第42至43頁），足見系爭車輛於98年10月7 日
    下午4 時50分遭警舉發之時，是否確由異議人駕駛，要非無
    疑。
  (三)復觀諸異議人當庭提出之98年10月份「上菁檳榔攤」打卡紀
    錄（見院卷第55頁），其上明載異議人於98年10月份在「上
    菁檳榔攤」任職，且98年10月7 日異議人自下午2 時36分許
    至翌日凌晨0 時6 分許，均在該檳榔攤上班，有卷附打卡紀
    錄及薪資單各1 紙在卷可查（見院卷第55頁），足認異議人
    辯稱未於上開時、地，無駕駛執照駕駛系爭車輛乙節，尚非
    無據。再者，本院將前開舉發違反道路交通管理事件通知單
    上「陳怡樺」之簽名，以肉眼與卷附聲明異議狀及異議人當
    庭書立其姓名之字跡相互比對（見院卷第3 、14、29頁），
    無論字體型態、運筆力道、局部形式等，均明顯有異，實難
    認係同一人所為。
五、綜上所述，本件尚乏積極證據足認異議人有於98年10月7 日
    下午4 時50分許，在高雄市○○區○○路430 號前，有無駕
    駛執照駕駛系爭車輛之違規情事，自應對異議人為有利之認
    定。原處分機關不察，遽對異議人裁罰，難認允當，是異議
    人之異議為有理由，應由本院將原處分撤銷，改諭知異議人
    不罰，以資適法。
六、據上論斷，依道路交通事件處理辦法第19條前段，裁定如主
    文。
中    華    民    國    99    年    12    月    31    日
                      交通法庭  法  官  吳佳樺
以上正本證明與原本無異。
如不服本裁定，應於收受送達後5 日內向本院提出抗告狀。
中    華    民    國    99    年    12    月    31    日
                                書記官  陳恩慈

司法院資訊處製作；財團法人民間司法改革基金會備份。
